臺灣高等法院臺南分院刑事判決　　　　　　　九十一年度上訴字第八號　　　Ｃ
　　　上　訴　人
　　　即　被　告　乙　○　○
　　　指定辯護人　本院公設辯護人　己　○　○
右上訴人因偽造貨幣案件，不服臺灣嘉義地方法院九十年度訴字第四０八號中華民國
九十年十二月五日第一審判決（起訴案號：臺灣嘉義地方法院檢察署九十年度偵字第
四三七六號），提起上訴，本院判決如左：
      主      文
上訴駁回。
      事      實
一、乙○○明知姓名不詳綽號「宋先生」之成年男子所持面額新臺幣（下同）千元紙
    鈔六十張，均屬偽造之通用紙幣，竟意圖供行使之用，於九十年六月中旬某日，
    在臺北縣中和市○○路某保齡球館前，以「一：四之比例」即真鈔一萬五千元之
    代價向綽號「宋先生」之男子購得上開偽造之千元通用紙幣六十張，並基於行使
    偽造通用紙鈔之概括犯意，於購得偽鈔後，即連續於同年六月中旬某日、七月二
    日下午三時許、七時十分許及七時二十分許，持上開偽造之千元紙幣在臺北縣土
    城市中央夜市場、嘉義縣布袋鎮過溝頂厝十三號、同縣東石鄉港墘村一０二之二
    號、六十之四號等檳榔攤處，分別向各該檳榔攤處之店東丁○○、丙○○、甲○○等人購買檳榔或香煙等物，並自上開店東處分別找回八百八十元至九百零五元
    不等之真鈔，因而連續多次行使偽造之通用紙幣。嗣於同年七月二日下午七時三
    十分許，乙○○在嘉義縣東石鄉港墘村一四二之二號檳榔攤，持其中一張千元偽
    造之通用紙幣（號碼為ＧＱ五四四六七０ＵＡ）向店東戊○○購買檳榔及香煙時
    ，為警當場查獲，並自乙○○身上起獲尚未使用之偽造千元通用紙幣四十七張（
    號碼分別為ＧＱ五四四六七０ＵＡ五張、ＧＱ五四四六六七ＵＡ四張、ＧＱ七九
    六六三七ＵＡ六張、ＧＱ七九六六三八ＵＡ七張、ＧＱ七九六六三六ＵＡ八張、
    ＧＱ七九六六四二ＵＡ八張、ＥＬ四四一三八七ＷＡ九張）、及以上開偽造之千
    元通用紙幣消費後所換取之真鈔八千八百二十元（查扣八千八百二十元，發還被
    害人丁○○八百八十元、丙○○九百元、王鍚裕九百元，餘六千零四十元）及「
    七星牌」香煙五包，而查悉全情。
二、案經嘉義縣警察局朴子分局報請臺灣嘉義地方法院檢察署檢察官偵查起訴。
      理      由
一、訊之上訴人即被告乙○○對於前揭事實固承不諱，惟辯稱扣押真鈔中僅四千多元
    係以偽幣換得云云。
二、經查右事實業據被告於警訊時已坦承查扣真鈔係以偽幣換得（詳警卷第三頁），
    且與被告向姓名不詳綽號「宋先生」之成年男子所換得偽幣六十張，至查獲時僅
    餘四十七張，應可得款一萬三千元，扣除購買物品所用，查扣八千八百二十元，
    自無矛盾，並核與證人丁○○、丙○○、甲○○及戊○○於警訊中所指訴之情節
    相符，並有被告為警查獲時所拍攝之照片一幀、贓物認領保管單據四紙、偽造之
    千元紙鈔四十七張及被告以上開偽造之千元紙幣消費後所換取之真鈔六千零四十
    元（查扣八千八百二十元，發還被害人丁○○八百八十元、丙○○九百元、王鍚
    裕九百元，餘六千零四十元）及「七星牌」香煙五包扣案可資佐證。又扣案之四
    十七張千元通用紙鈔，經函請臺灣銀行嘉義分行及臺灣銀行嘉義分行函中央銀行
    發行局鑑定，結果確認該四十七張千元通用紙鈔確屬偽鈔（號碼分別為ＧＱ五四
    四六七０ＵＡ五張、ＧＱ五四四六六七ＵＡ四張、ＧＱ七九六六三七ＵＡ六張、
    ＧＱ七九六六三八ＵＡ七張、ＧＱ七九六六三六ＵＡ八張、ＧＱ七九六六四二Ｕ
    Ａ八張、ＥＬ四四一三八七ＷＡ九張），且該批偽鈔均以彩色雷射輸出方式（含
    彩色影印）仿印，無隱藏字及凹版印紋凸起效果；紙質與真鈔不同，水印以灰色
    墨仿製；安全線以黏貼箔膜（含面額數字）方式仿正面五段裸露部分，無折光變
    色反應；正面左下角之「１０００」面額數字，沒有折光變色效果等情，有臺灣
    銀行嘉義分行九十年九月三日（九十）銀嘉出字第七０四四號函及中央銀行發行
    局九十年八月三十日（九０）臺央發字第０三００四六二一六號函各一份在卷可
    稽，是扣案偽幣與真鈔顯有差異，益證被告上揭自白與事實相符，本件事證明確
    ，被告犯行堪予認定。
三、按臺灣銀行發行之新臺幣，自中央銀行委託代理發行之日起，如有偽造行為，亦
    應依妨害國幣懲治條例論科，司法院大法官會議釋字第九十九號著有解釋。中央
    銀行於五十年七月一日在臺灣復業後，即已委託臺灣銀行發行新臺幣，依上開說
    明新臺幣為臺灣地區流通之貨幣，被告乙○○於右揭時、地，意圖供行使之用，
    以「一：四之比例」即真鈔一萬五千元之代價向綽號「宋先生」之男子購得上開
    偽造之千元通用紙鈔六十張，並於購得偽鈔後，即連續持上開偽造之千元紙幣在
    臺北縣土城市中央夜市場、嘉義縣布袋鎮過溝頂厝十三號、同縣東石鄉港墘村一
    ０二之二號、六十之四號、一四二之二號等檳榔攤，持千元假鈔，分別向各該檳
    榔攤購買檳榔或香煙等物，並找回真鈔，因而連續多次行使偽造之通用紙幣，核
    其所為，係犯刑法第一百九十六條第一項前段行使偽造通用紙幣罪。又被告意圖
    供行使之用而收集偽造通用紙鈔，為行使之高度行為所吸收，不另論罪。再其以
    偽造之通用紙鈔冒充真鈔而蒙混行使，欲詐取被害人之財物，則其行使偽造通用
    紙鈔之行為，當然包含詐欺之成分，應為行使偽造通用紙鈔行為所吸收，亦不另
    論詐欺罪。其先後多次行使偽造通用紙鈔之犯行，時間緊接，犯罪構成要件相同
    ，顯係基於概括犯意為之，為連續犯，應依刑法第五十六條之規定論以一罪，並
    依法加重其刑。
四、原審以被告乙○○罪證明確，因予適用刑法第五十六條、第一百九十六條第一項
    前段、第二百條、第三十八條第一項第三款，罰金罰鍰提高標準條例第一條前段
    規定，並審酌被告正值年壯有為之際，求財不思正途，竟購買偽造紙幣且多次行
    使以換取真幣，紊亂金融秩序，造成社會不安，該犯行對社會之潛在危害甚大，
    嚴重破壞真幣之公共信用，足以妨害社會正常之經濟發展及國家之金融秩序，及
    被告事後坦承犯行，深具悔意等一切情狀，量處有期徒刑三年四月。並就扣案之
    偽造千元紙鈔四十七張，依刑法第二百條之規定，不問屬於犯人與否，併予宣告
    沒收；又扣案真幣六千零四十元，被告雖於原審審理時供稱僅其中三千元（於本
    院稱四千多元）係其以假鈔所換得，惟上開真幣六千零四十元均係被告持其所購
    得之偽造千元紙幣冒充真幣消費所換取而來乙情，業據其於警訊中（見警卷第三
    頁正面）供陳明確，與「七星牌」香煙五包，俱為被告所有且係因犯罪所得之物
    ，爰併依刑法第三十八條第一項第三款宣告沒收。並敘明本案不宜依刑法第五十
    九條予以酌減等情。本院經核原判決認事用法，並無不合，量刑亦稱允當。上訴
    意旨，指摘原判決量刑過重，為無理由，應予駁回。
據上論斷，應依刑事訴訟法第三百六十八條，判決如主文。
本案經檢察官廖椿堅到庭執行職務。
中    華    民    國      九十一      年      二      月      五        日
                                  臺灣高等法院臺南分院刑事第一庭
                                      審判長法官  茆    臺    雲
                                            法官  董    武    全
                                            法官  李    文    福
右正本證明與原本無異。
如不服本判決，應於判決送達後十日內向本院提出上訴狀，其未敘述理由者並應於提
出上訴狀後十日內向本院補提理由書（應附繕本)。
                                      法院書記官  李    良    倩
中    華    民    國      九十一      年      二      月      六        日
附錄法條：
刑法第一百九十六條第一項：行使偽造、變造之通用貨幣、紙幣、銀行券或意圖供行
                          使之用而收集或交付於人者，處三年以上十年以下有期
                          徒刑，得併科五千元以下罰金。
